臺灣桃園地方法院刑事裁定　　　　　　 100年度聲字第4511號
聲　請　人　臺灣桃園地方法院檢察署檢察官
被　　　告　梁騰賢
上列聲請人聲請沒收違禁物案件（100 年度聲沒字第801 號），
本院裁定如下：
    主  文
扣案之第一級毒品海洛因伍包（驗餘共淨重零點陸參公克）及用
於包裝前述毒品所用內含海洛因殘渣之包裝袋伍個；第二級毒品
甲基安非他命貳包（驗餘共毛重零點捌玖公克）及用於包裝前述
毒品所用內含甲基安非他命殘渣之包裝袋貳個，均沒收銷燬之。
其餘聲請駁回。
    理  由
一、本件聲請意旨略以：被告梁騰賢因施用毒品案件，業經臺灣
    桃園地方法院檢察署檢察官以98年度毒偵緝字第270 、271
    、272 、273 號、98年度毒偵字4040、4344號為不起訴處分
    確定，所扣得之第一級毒品海洛因5 包（淨重0.64公克）、
    第二級毒品甲基安非他命2 包（毛重0.9 公克）、第一級毒
    品海洛因5 包（合計淨重0.44公克；聲請書誤載為1 包、含
    袋毛重共1 公克），係屬毒品危害防制條例第18條第1 項規
    定之違禁物，爰聲請單獨宣告沒收並銷燬之。
二、按違禁物不問屬於犯人與否，沒收之，且違禁物得單獨宣告
    沒收，若案件未起訴者，應由檢察官聲請法院以裁定沒收之
    ，此為刑法第38條第1 項第1 款、第40條第2 項所明定，並
    經司法院18年院字第67號著有解釋。又查獲之第一、二級毒
    品及專供製造或施用第一、二級毒品之器具，不問屬於犯人
    與否，均沒收銷燬之，毒品危害防制條例第18條第1 項前段
    亦有規定。
三、經查：
  (一)本件被告因施用毒品案件，業經聲請人於98年9 月21日以98
    年度毒偵緝字第270 、271 、272 、273 號、98年度毒偵字
    4040、4344號號為不起訴處分確定，有該案不起訴處分書正
    本1 件在卷足證。而被告於98年3 月20日凌晨0 時20分許，
    在桃園縣平鎮市○○路○ 段430 巷90號前為警查獲時（參見
    98年度毒偵字第1360號卷），所扣得之白色粉末5 包，經臺
    灣檢驗科技股份有限公司檢驗結果，均含有海洛因成分（共
    淨重0.64公克，驗餘共淨重0.63公克）；被告於98年3 月23
    日上午10時25分許，在桃園縣中壢市○○○街56號前為警查
    獲時（參見98年度毒偵字第1374號卷），所扣得之透明結晶
    2 包，經臺灣檢驗科技股份有限公司檢驗結果，均含有甲基
    安非他命成分（共毛重0.9 公克，驗餘共毛重0.89公克），
    有臺灣檢驗科技股份有限公司出具之濫用藥物檢驗報告2 份
    及桃園縣政府警察局被採尿人尿液暨毒品真實姓名與編號對
    照表1 紙、桃園縣政府警察局中壢分局被採尿人尿液暨毒品
    真實姓名與編號對照表1 紙。而海洛因、甲基安非他命分別
    屬毒品危害防制條例第2 條第2 項第1 款、第2 款所管制之
    第一級毒品、第二級毒品，非經主管機關許可，不得製造、
    販賣、運輸、施用、持有，是上開扣案物，確屬違禁物無訛
    ，從而，聲請人據此聲請宣告沒收銷燬，要無不合，應予准
    許。又盛裝前開第一級毒品海洛因之包裝袋5 個及第二級毒
    品甲基安非他命之包裝袋2 個，以現今所採行之鑑驗方式，
    包裝袋仍會殘留微量毒品，而無法將之完全析離，是該包裝
    袋與殘留其上之第一級毒品海洛因及第二級毒品甲基安非他
    命無法析離，故應與所盛裝之毒品併予沒收銷燬，附此敘明
    。
  (二)又意圖供自己施用而單純持有毒品，進而施用，則其持有之
    低度行為，當然為高度之施用行為所吸收，不另論以持有毒
    品罪，如因施用毒品而被觀察勒戒或強制戒治，除該觀察勒
    戒或強制戒治前所單純持有毒品部分為其所吸收而不另論罪
    外，如於施用毒品而被觀察勒戒或強制戒治後，業經檢察官
    為不起訴處分確定者，於不起訴處分作成前所為之施用毒品
    及單純持有毒品行為，自亦為前開不起訴處分之確定效力所
    及，不得再行起訴。然如施用毒品（含單純持有毒品）之犯
    罪事實非為該不起訴處分之確定效力所及，復未經檢察官起
    訴或不起訴處分，自仍未偵查終結，應由檢察官續行偵查，
    而扣案毒品在偵查或審判中仍有作為認定被告刑事案件中之
    證據之必要者，自不宜在未偵查終結或判決前准許檢察官為
    單獨沒收之聲請（參見臺灣高等法院96年度抗字第122 號裁
    定意旨）。查被告於98年3 月23日上午10時25分許，在桃園
    縣中壢市○○○街56號前為警查獲後，經採其尿液送驗結果
    ，鴉片類呈陰性反應，此有臺灣檢驗科技股份有限公司98年
    4 月14日出具之濫用藥物檢驗報告1 份在卷為憑，是既查無
    被告施用第一級毒品之事實，則其為警查獲持有第一級毒品
    海洛因5 包（合計淨重0.44公克），是否另涉毒品危害防制
    條例第11條第1項 之持有第一級毒品罪嫌，宜由檢察官另行
    偵查，在被告所涉持有第一級毒品罪嫌尚未偵查終結前，聲
    請人逕向本院聲請單獨宣告沒收銷燬扣案之第一級毒品海洛
    因，實有未洽，應予駁回。
四、依刑事訴訟法第220 條，毒品危害防制條例第18條第1 項前
    段，刑法第11條、第40條第2 項，裁定如主文。
中    華    民    國  100     年    11    月    22    日
                  刑事第十二庭  法  官  陳威帆
以上正本證明與原本無異。
如不服本裁定，應於裁定送達後5 日內向本院提出抗告狀。
                                書記官  吳玉蘭
中    華    民    國   100    年    11    月    24    日